【裁判字號】    97,聲,290
【裁判日期】    970807
【裁判案由】    訴訟救助
【裁判全文】
臺灣高等法院民事裁定                   97年度聲字第290號
聲  請  人  乙○○○
            甲○○
                      共同送達.
上列聲請人因與相對人第一商業銀行股份有限公司等聲請再審事
件，對於中華民國97年7月10日台灣台北地方法院97年度救字第1
44號裁定，提起抗告，聲請訴訟救助，本院裁定如下：
    主  文
聲請駁回。
聲請訴訟費用由聲請人負擔。
    理  由
一、按當事人因無資力支出訴訟費用而聲請訴訟救助者，關於無
    資力支出訴訟費用之事由，應提出可使法院信其主張為真實
    並能即時調查之證據，以釋明之，此觀民事訴訟法第109條
    第2項、第284條之規定自明。所謂「無資力」係指窘於生活
    ，且缺乏經濟信用者而言（最高法院43年台抗字第152判例
    意旨參照）；申言之，若非取給於自己或共同生活親屬基本
    生活之費用不能支出訴訟費用，且無籌措款項以支出訴訟費
    用之信用技能，即難謂為無資力支出訴訟費用。而法院調查
    聲請人是否無資力支出訴訟費用，專就聲請人提出之證據為
    之，如聲請人並未提出證據，或依其提出之證據，未能信其
    無資力支出訴訟費用之主張為真實，即應將其聲請駁回，並
    無依職權調查或定期命補正之必要（最高法院26年滬抗字第
    34號判例意旨參照）。
二、本件聲請人因與相對人第一商業銀行股份有限公司等聲請再
    審事件，對於臺灣臺北地方法院民國97年7月10日97年度救
    字第144號民事裁定提起抗告，就抗告裁判費聲請訴訟救助
    ，雖主張聲請人甲○○僅擁有一筆價值約新臺幣（下同）26
    3,580元之畸零田地，每月7千元收入，動產價值約1萬元，
    負債約1萬元；而聲請人乙○○○每月只3千元老人年金，二
    人生活困窘，無資力支付訴訟費用者等語，惟查，聲請人甲
    ○○既自認擁有價值約新台幣（下同）26萬餘元之土地，並
    有其所提之財產歸屬資料清單附卷可稽（見原法院卷第11頁
    ），已難認聲請人無資力。又觀諸聲請人甲○○、乙○○○
    提出其所有之郵政存簿儲金簿，迄於97年7月之結餘金額固
    分別記載為2,498元與37元（見本院卷第7頁），然前開帳戶
    既具有活期儲蓄存款之性質，則帳戶結餘金額當有增減之情
    形，而非固定不變，無從以某一時間點之結餘金額僅2,498
    元或37元，即遽認聲請人已無資力。況此僅能證明聲請人於
    彼時在前揭帳戶之結餘金額分別為2,498元與37元，聲請人
    是否並無其他帳戶或現金，亦非無疑。另聲請人甲○○提出
    之牙齒診斷書（見本院卷第6頁），僅能證明其有齒疾，然
    能否由此推斷聲請人確無資力繳納或籌措訴訟費用，則屬有
    間。是綜合上開各情，足徵聲請人並非毫無積極財產而缺乏
    經濟信用，非不得以其既有財產及自身之經濟上信用籌措抗
    告裁判費，即不能使本院信其無資力支出本件再審裁判費之
    事實。依上說明，其聲請自屬不應准許。
三、據上論結，本件聲請為無理由，依民事訴訟法第95條、第85
    條第1項前段、第78條，裁定如主文。
中    華    民    國    97    年    8     月    7     日
                    民事第十一庭
                        審判長法  官  鄭雅萍
                              法  官  蘇芹英
                              法  官  徐福晉
正本係照原本作成。
不得再抗告。
中    華    民    國    97    年    8     月    8     日
                              書記官  黃瑞芬


司法院資訊處製作；財團法人民間司法改革基金會備份。
